臺灣南投地方法院刑事判決
111年度易字第96號
公  訴  人  臺灣南投地方檢察署檢察官 
被      告  陳明遠


上列被告因違反醫療法案件，經檢察官提起公訴（111年度偵字
第322號），被告於準備程序中就被訴事實為有罪之陳述，本院
裁定行簡式審判程序，判決如下：
    主  文
陳明遠對於醫事人員以強暴之方法，妨害其執行醫療業務，處有
期徒刑肆月，如易科罰金，以新臺幣壹仟元折算壹日。    
    犯罪事實及理由
一、本案犯罪事實及證據，除證據部分補充「被告陳明遠於本院
    準備程序及審理中之自白」外，餘均引用起訴書之記載（如
    附件）。
二、核被告所為，係犯醫療法第106條第3項之對於醫事人員以強
    暴之方法，妨害其執行醫療業務罪。
三、被告固有起訴書所載構成累犯之前科紀錄，並經公訴人於審
    理中提出臺灣宜蘭地方檢察署檢察官執行指揮書1份為憑，
    然參照最高法院刑事大法庭110年度台上大字第5660號裁定
    意旨，說明檢察官就被告成立累犯以及應加重其刑之事項，
    應承擔主張（兼含提出證據）之責任，並指出證明方法加以
    說服，法院始得為被告犯行是否構成累犯以及應否加重其刑
    之認定，則檢察官除提出證據證明被告構成累犯之基礎事實
    外，並應指出證明方法說明被告有何應加重其刑之理由。本
    案公訴人雖提出被告構成累犯之證據資料，然未具體指出被
    告有何應加重其刑之理由，是本院僅將該等前科紀錄列為刑
    法第57條第5款所定「犯罪行為人之品行」之審酌事項，而
    不依刑法第47條第1項規定將被告論以累犯並加重其刑。
四、審酌被告於告訴人鄭文淑執行醫療業務時，以犯罪事實所示
    之強暴方法妨害告訴人執行醫療業務，破壞醫療環境與醫事
    人員執行醫療業務之安全保障，而對醫病關係產生負面影響
    ，所為實屬不該，犯後雖終能坦認犯行，惟迄今未與告訴人
    成立調解以賠償告訴人之損害，態度非良，暨被告於105年
    間因違反毒品危害防制條例案件，經執行有期徒刑7月，於1
    06年6月7日假釋出監，於106年7月18日保護管束期滿未經撤
    銷之素行，有臺灣高等法院被告前案紀錄表可參，自陳高職
    肄業之智識程度、經濟勉持、育有一名就讀小學六年級之兒
    子，需扶養母親之生活狀況等一切情狀，量處如主文所示之
    刑，並諭知易科罰金之折算標準。
據上論斷，應依刑事訴訟法第273條之1第1項、第299條第1項前
段，判決如主文。
本案經檢察官陳俊宏提起公訴，檢察官黃淑美到庭執行職務。
中　　華　　民　　國　　111 　年　　6 　　月　　15　　日
　　　　　　　　　刑事第三庭    法　官　顏代容
以上正本與原本無異。
如不服本判決應於收受送達後20日內向本院提出上訴書狀，並應
敘述具體理由；其未敘述上訴理由者，應於上訴期間屆滿後20日
內向本院補提理由書（均須按他造當事人之人數附繕本）「切勿
逕送上級法院」。
告訴人或被害人如對於本判決不服者，應具備理由請求檢察官上
訴，其上訴期間之計算係以檢察官收受判決正本之日期為準。
                                書記官  廖佳慧
中　　華　　民　　國　　111 　年　　6 　　月　　15　　日
附錄論罪科刑法條全文
醫療法第106條
違反第24條第2項規定者，處新臺幣3萬元以上5萬元以下罰鍰。
如觸犯刑事責任者，應移送司法機關辦理。
毀損醫療機構或其他相類場所內關於保護生命之設備，致生危險
於他人之生命、身體或健康者，處3年以下有期徒刑、拘役或新
臺幣30萬元以下罰金。
對於醫事人員或緊急醫療救護人員以強暴、脅迫、恐嚇或其他非
法之方法，妨害其執行醫療或救護業務者，處3年以下有期徒刑
，得併科新臺幣30萬元以下罰金。
犯前項之罪，因而致醫事人員或緊急醫療救護人員於死者，處無
期徒刑或7年以上有期徒刑；致重傷者，處3年以上10年以下有期
徒刑。
附件：
臺灣南投地方檢察署檢察官起訴書                                                              111年度偵字第322號　
被　　　告　陳明遠　男　45歲（民國00年0月00日生）　　　　　　　　　　　　  住南投縣○○鄉○○村○○巷0號　　　　　　　　　　　　  國民身分證統一編號：Z000000000號
上列被告因違反醫療法案件，業經偵查終結，認應提起公訴，茲
將犯罪事實及證據並所犯法條分敘如下：　　　　
    犯罪事實
一、陳明遠前於民國105年間，因施用毒品案件，經臺灣南投地
    方法院分別以105年度審易字第240、317號案件判處有期徒
    刑5月、4月，合併定應執行有期徒刑7月，經接續執行後，
    於106年6月7日假釋出監，假釋期間付保護管束，於106年7
    月18日保護管束期滿未經撤銷假釋，以執行論。詎於110年1
    0月30日晚間8時33分許，在南投縣○○市○○路000號南投基督
    教醫院（下稱南基醫院）急診室治療室內，知悉鄭文淑係南
    基醫院護理師，屬醫療法第10條第1項所規定依法執行醫療
    業務之醫事人員，於護理師鄭文淑欲對陳明遠做心電圖檢測
    ，因不滿鄭文淑要求翻身便利檢查，竟基於對於醫療人員施
    強暴之犯意，突然起身以左手拿起右腳之心電圖肢導程，擲
    向鄭文淑，並罵道「哩是ㄌ欸嘎哇測嗎」（台語，意思為「
    妳是在罵我嗎」），幸肢導程電線長度不夠，而未砸中鄭文
    淑，陳明遠以此方式施強暴於鄭文淑，足以妨害執行醫療業
    務，嗣經南基醫院報警處理，始悉上情。
二、案經本署檢察官指揮南投縣政府警察局南投分局報告偵辦。
　　　　證據並所犯法條
一、證據清單與待證事實 
編號 證據名稱 待證事實 1 被告陳明遠於警詢及偵查中之供述 訊據被告陳明遠固坦承有於上述時間、地點，至南基醫院急診室就診，惟矢口否認有何對醫事人員施強暴之犯行，辯稱：「我是想要換一家醫院就醫。所以我自己拆掉身上的肢導程，我只是要甩掉肢導程，並沒有丟向護理師。」。 2 證人即被害人鄭文淑、證人張維哲、阮一正、蔡維庭於警詢及偵查中之證述 全部犯罪事實。 3 監視器翻拍畫面照片、南投縣政府警察局南投分局南投派出所110報案紀錄單、受理案件證明單、受理各類案件紀錄表、受理案件證明單 本案發生經過。 
二、核被告所為，係犯醫療法第106條第3項以強暴方式妨害醫事
    人員執行醫療業務罪嫌。又被告前受如犯罪事實欄所載之有
    期徒刑執行完畢，有本署刑案資料查註紀錄表附卷可稽。其
    於有期徒刑執行完畢後，5年內故意再犯本件有期徒刑以上
    之罪，依刑法第47條第1項規定，為累犯，而被告所犯本件
    罪嫌，與其上開構成累犯之前開案件均屬故意犯罪，可認其
    對前案刑罰反應力薄弱，倘加重其最低法定刑，核無司法院
    大法官釋字第775號解釋所示之罪刑不相當情形，應予加重
    其刑。
三、依刑事訴訟法第251條第1項提起公訴。
四、報告意旨另認被告走出治療室後，在急診室內遇到前去治療
    室喝止被告行為之證人即醫師阮一正、護理師張維哲時，以
    手指指向證人即醫師阮一正、護理師張維哲，亦涉有醫療法
    第106條第3項之罪嫌。訊據被告固坦承有以手指指向證人即
    醫師阮一正、護理師張維哲，惟辯稱「我沒有什麼意思、也
    沒有說什麼，時間也很短暫」。再訊之證人即醫師阮一正、
    護理師張維哲，均表示並不會感到害怕，再觀急診室監視器
    錄影檔案，當時證人即醫師阮一正、護理師張維哲亦非執行
    醫療業務中，此有監視器翻拍照片可證，是此部分尚難認亦
    構成醫療法第106條第3項之罪嫌。然此部分如成立犯罪，與
    前開起訴部分，係在密接之時間、地點所為，顯係出於同一
    對醫事人員施強暴之犯意，屬一行為，爰不另為不起訴處分
    ，附此敘明。
　　此　致
臺灣南投地方法院
中　　華　　民　　國　 111　　年　　1 　　月　　17　　日
　　　　　　　　　　　　　　　檢　察　官　陳俊宏
本件證明與原本無異
中　　華　　民　　國　 111　　年　　2 　　月　　10　　日
　　　　　　　　　　　　　　　書　記　官　李侑霖
所犯法條　　
醫療法第106條
違反第 24 條第 2 項規定者，處新臺幣 3 萬元以上 5 萬元以
下罰鍰。如觸犯刑事責任者，應移送司法機關辦理。
毀損醫療機構或其他相類場所內關於保護生命之設備，致生危險
於他人之生命、身體或健康者，處 3 年以下有期徒刑、拘役或
新臺幣 30 萬元以下罰金。
對於醫事人員或緊急醫療救護人員以強暴、脅迫、恐嚇或其他非
法之方法，妨害其執行醫療或救護業務者，處 3 年以下有期徒
刑，得併科新臺幣 30 萬元以下罰金。
犯前項之罪，因而致醫事人員或緊急醫療救護人員於死者，處無
期徒刑或 7 年以上有期徒刑；致重傷者，處 3 年以上 10 年以
下有期徒刑。